臺灣高雄地方法院刑事判決　　　　　　100年度重訴緝字第1號
公　訴　人　臺灣高雄地方法院檢察署檢察官
被　　　告　陳明福
選任辯護人　郭清寶律師
　　　　　　鍾靚凌律師
上列被告因違反政府採購法等案件，經檢察官提起公訴（97年度
偵字第11171 號），本院判決如下：
    主  文
陳明福連續犯行使變造私文書罪，處有期徒刑陸月，如易科罰金
，以銀元佰元即新臺幣玖佰元折算壹日。減為有期徒刑月，
如易科罰金，以銀元佰元即新臺幣玖佰元折算壹日。未扣案如
附表一所示偽造之「上元汽車工業有限公司」、「黃金星」印章
各壹枚，如附表二、三、四所示偽造之「上元汽車工業有限公司
」、「黃金星」印文共拾壹枚，均沒收。
    事  實
一、陳明福為班固汽車股份有限公司（下稱班固公司）負責人。
    緣內政部消防署為因應消防機關執行防治嚴重急性呼吸道症
    候群（SARS）緊急救護勤務，避免救護人員感染危險，於民
    國92年9 月17日二度上網公告辦理「92年度特殊型救護車購
    置案」（下稱「本件救護車購置案」），由塑品實業股份有
    限公司（下稱塑品公司，負責人為黃國忠）得標。塑品公司
    得標後，自美國進口福特廠牌3,500CC 休旅車，交由上元汽
    車工業有限公司（下稱上元公司，負責人為黃金星）負責車
    體打造工作，及以上元公司名義向財團法人車輛研究測試中
    心（下稱車測中心）取得該中心依「車輛型式安全及品質一
    致性審驗作業要點」規定核發之「交通部車輛型式安全審驗
    合格證明」，待取得該合格證明後，始得向監理機關申領負
    壓隔離救護車之汽車牌照。其後，塑品公司乃再將申領負壓
    隔離救護車汽車牌照之業務，前38部委由翔鑫工業有限公司
    （下稱翔鑫公司，負責人為黃文欽）負責，翔鑫公司再以每
    部新臺幣（下同）2 萬9,000 元轉委由陳明福負責；後20部
    中之前10部，則由塑品公司於93年9 月14日內政部消防署驗
    收後，以相同於翔鑫公司每部2 萬9,000 元之價格，委由班
    固公司之陳明福負責申領汽車牌照。
二、陳明福因其前進行38部隔離救護車申領汽車牌照手續時，而
    持有之車測中心93年5 月11日車審字第0933310 號函（下稱
    「車測中心函文」）及「交通部車輛型式安全審驗合格證明
    （核准字號：安審字第1529）」（下稱「審驗合格證明」
    ）之有效期限均為93年9 月15日，其於93年9 月14日內政部
    消防署驗收後受塑品公司委託，上開「車測中心函文」、「
    審驗合格證明」（均影本）均即將逾有效期限，竟為使其中
    編號為「劍潭92」、「局部91」、「新興92」等3 部負壓隔
    離救護車於93年10月間向監理機關請領汽車牌照時，不致因
    「車測中心函文」、「審驗合格證明」所載有效期限逾期而
    遭否准，而基於偽造印章之故意，及行使變造私文書、行使
    變造特種文書、偽造印文之概括犯意，於93年9 月24日後至
    同年10月12日前間某日，在不詳地點，委由不知情之成年刻
    印業者，偽造「上元汽車工業有限公司」方型章（各字體大
    小相同）、「黃金星」方型章（「黃」字體較「金星」字體
    大）各1 枚（如圖示），且將「車測中心函文」影本上說明
    欄一「本合格證明有效期限為九十三年九月十五日，期滿後
    不得申請換發」之記載，變造為「本合格證明有效期限為九
    十三年十月十九日，期滿後不得申請換發」（下稱「變造之
    車測中心函文」），及將「審驗合格證明」影本上「有效期
    限：93.09.15」之記載，變造為「有效期限：93.10.19」（
    下稱「變造之審驗合格證明」），並在「變造之車測中心函
    文」、「變造之審驗合格證明」、「財團法人車輛研究測試
    中心車輛型式安全及品質一致性審驗報告」（下稱「審驗報
    告」）及「完成車尺寸圖」（均為影本）上，分別蓋用上開
    偽造之「上元汽車工業有限公司」、「黃金星」方型章後，
    交予班固公司不知情之專案經理徐煥棟，再由徐煥棟轉交班
    固公司不知情之營業所經理張建國，辦理申領汽車牌照手續
    ，而由張建國再委由不知情之成年領牌代理人，連續於93年
    10月12日、13日、15日持向臺北市監理處、交通部公路總局
    高雄區監理所屏東監理站（下稱屏東監理站）、高雄市監理
    處辦理申領汽車牌照手續而行使之（計提出：(1)臺北市監理
    處部分，有「變造之車測中心函文」、「審驗報告」、「完
    成車尺寸圖」等（均影本）；(2)屏東監理站部分，有「審驗
    報告」、「變造之審驗合格證明」、「完成車尺寸圖」（均
    影本）；(3)高雄市監理處部分，有「變造之車測中心函文」
    、「變造之審驗合格證明」、「完成車尺寸圖」（均影本）
    。除其中提交高雄市監理處之「完成車尺寸圖」影本上未蓋
    用偽造之「上元汽車工業有限公司」、「黃金星」方型章外
    ，其餘文書均有蓋用。偽造之「上元汽車工業有限公司」、
    「黃金星」印文計31枚，詳如附表二、三、四所示），上開
    監理機關未能查覺「車測中心函文」、「審驗合格證明」影
    本已遭變造，而予以分別核發車牌號碼2923-DY 號（即編號
    「劍潭92」）、ZU-7443 號（即編號「局部91」）、
    ZW-2320 號（即編號「新興92」）之汽車牌照，足生損害於
    車測中心對醫療用車輛安全管理之正確性、上開監理機關核
    發、管理汽車牌照之正確性，及上元公司、黃金星表彰其等
    個人身分之權益。
三、案經法務部調查局高雄市調查處移送臺灣高雄地方法院檢察
    署檢察官偵查起訴。
    理  由
一、程序部分─
  (一)被告陳明福及其選任辯護人均爭執證人徐煥棟、張建國在法
    務部調查局高雄市調查處（下稱調詢）、偵訊之陳述（含證
    人已具結部分），均屬審判外之陳述，而不具證據能力。
  1.證人徐煥棟、張建國已具結之偵訊陳述均具證據能力─
    按被告以外之人於偵查中向檢察官所為之陳述，除顯有不可
    信之情況者外，得為證據，刑事訴訟法第159 條之1 定有明
    文。本院審酌證人徐煥棟、張建國業於本院以證人身分到庭
    具結作證，並接受交互詰問，對被告詰問、對質之權利並未
    剝奪；且司法實務運作上，咸認偵查中檢察官向被告以外之
    人所取得之陳述，原則上均能遵守法律規定，不致違法取供
    ，其可信性極高，因而明定除顯有不可信之情況者外，得為
    證據，證人徐煥棟、張建國於檢察官訊問時之證述，並無證
    據顯示係遭受強暴、脅迫、詐欺、利誘等外力干擾情形，或
    在影響其心理狀況致妨礙其自由陳述等顯不可信之情況下所
    為。是應認證人徐煥棟、張建國之已具結之偵訊陳述，均具
    證據能力。
  2.證人張建國調詢之陳述，具證據能力─
  按被告以外之人於檢察事務官、司法警察官或司法警察調查
    中所為之陳述，與審判中不符時，其先前之陳述具有較可信
    之特別情況，且為證明犯罪事實存否所必要者，得為證據，
    刑事訴訟法第159 條之2 定有明文。所謂「具有可信之特別
    情況」，係屬「信用性」之證據能力要件，而非「憑信性」
    之證據證明力，法院應就其陳述當時之原因、過程、內容、
    功能等外在環境加以觀察，以判斷其陳述是否出於「真意」
    、有無違法取供等，其信用性已獲得確定保障之特別情況，
    加以論斷說明其憑據。而所稱「為證明犯罪事實存否所必要
    者」，係指就具體個案案情及相關卷證判斷，為發現實質真
    實目的，認為除該項審判外之陳述外，已無從再就同一供述
    者，取得與其上開審判外陳述之相同供述內容，倘以其他證
    據代替，亦無從達到同一目的之情形而言。
  經查，證人張建國就「變造之審驗合格證明」，是否係證人
    徐煥棟自同案被告黃金星處或自上元公司何人取得，其於調
    詢所陳與本院審訊所證不同。是本院審酌證人張建國調詢係
    以證人身分前往應訊，與其自身並無利害關係，其亦未曾於
    偵訊或本院審訊指出其調詢陳述係出於非自由意志下所為，
    復就調詢之外在環境加以觀察，亦無何可認其陳述係非出於
    「真意」；且調詢時間屬案發之初，其當較無外力不當干擾
    ，或較多之權衡失真之考量，其於調詢所陳，自具有較可信
    之特別情況；並為證明本件犯罪事實存否所必要。是應認證
    人張建國調詢陳述具證據能力。至於證人張建國之調詢陳述
    是否符於事實而可信，則屬證明力之問題。
  3.證人徐煥棟調詢之陳述，不具證據能力─
    證人徐煥棟業以證人身分於本院到庭具結作證，並接受交互
    詰問，而其於調詢所為陳述，與於本院所證內容並無明顯不
    同，其調詢陳述並無較可信之特別情況，自不具證據能力。
  (二)被告及選任辯護人均爭執同案被告黃國忠、黃文欽、黃金星
    ，以被告兼證人身分於調詢或偵訊之陳述（含證人已具結部
    分），均屬審判外之陳述，而不具證據能力。
  1.證人黃國忠、黃文欽已具結之偵訊陳述，對被告具證據能力
    ─理由同前(一)1.所述
  2.證人黃金星已具結之偵訊陳述，對被告具證據能力─
    同案被告黃金星雖未於本院以證人身分具結作證，並接受交
    互詰問。惟被告並未聲請以證人身分傳訊黃金星接受對質、
    詰問，顯已放棄反對詰問權之行使；復基於同前司法實務運
    作上，咸認偵查中檢察官向被告以外之人所取得之陳述，原
    則上均能遵守法律規定，不致違法取供，其可信性極高之同
    一理由，而被告亦未爭執證人黃金星之偵訊陳述有何顯不可
    信之情形。是應認證人黃金星已具結之偵訊陳述，對被告具
    證據能力。
  3.證人黃國忠、黃文欽、黃金星之調詢陳述，對被告均不具證
    據能力─
  證人黃國忠於96年4 月17日、5 月3 日之調詢陳述，並無有
    關被告本件犯嫌之陳述。
  證人黃文欽業以證人身分於本院到庭具結作證，並接受交互
    詰問，而其於調詢所為陳述，與於本院所證內容並無明顯不
    同，其調詢陳述並無較可信之特別情況。
  按「被告以外之人於審判外之言詞或書面陳述，除法律有規
    定者外，不得作為證據。」、「被告以外之人於檢察事務官
    、司法警察官或司法警察調查中所為之陳述，與審判中不符
    時，其先前之陳述具有較可信之特別情況，且為證明犯罪事
    實存否所必要者，得為證據。」，刑事訴訟法第159 條第1
    項、第159 條之2 分別定有明文。證人黃金星並未於本院審
    理時以證人身分具結作證，業如前述，其於調詢所為陳述，
    自不符合刑事訴訟法第159 條之2 例外得為證據情形
  是綜上所述，證人黃國忠、黃文欽、黃金星於調詢之陳述，
    或無關被告本件犯嫌，或不符刑事訴訟法第159 條之2 、第
    159 條之3 例外得為證據之情形；復為被告否認證據能力，
    應認證人黃國忠、黃文欽、黃金星之調詢陳述，對被告均不
    具證據能力。
  另證人黃文欽於調詢所證部分內容，選任辯護人於證人黃文
    欽在本院審理中作證時，並未以交互詰問方式詢問、核實或
    彈劾之，自屬就此部分放棄詰問權之行使，本於證據資料愈
    豐富，愈有助於真實發現之理念，及下述(三)之理由，應認證
    人黃文欽於調詢所證此部分內容具證據能力，併此說明。
  (三)其餘證據方法之證據能力─
    本判決所引用之其餘證據資料（詳後引證據），其中傳聞證
    據部分，均因被告及其選任辯護人，具狀或當庭表示對該等
    證據之證據能力不為爭執、無意見（見重訴卷(一)65-74 頁，
    重訴緝卷69頁）。本院基於證據資料愈豐富，愈有助於真實
    發現之理念，並貫徹刑事訴訟法修法加重當事人進行主義之
    精神，確認當事人對於證據能力有處分權之制度，傳聞證據
    經當事人同意作為證據，法院認為適當者，並斟酌上開證據
    非非法取得，亦無證明力明顯過低之情形，是認均具證據能
    力（至於非屬傳聞證據部分，或因已符合刑事訴訟法第159
    條之4 規定而有證據能力，復為被告及其選任辯護人均未為
    爭執，本院自毋庸逐一論述，併此說明）。
二、認定犯罪事實所憑證據及理由─
  (一)訊據被告矢口否認有偽造文書罪嫌，辯稱：「我只拿第一次
    的合格證明，是黃金星給我的，其他的合格證明是徐煥棟直
    接找上元公司的承辦人葉明珠拿的，第二次以後就不是我」
    、「ZW-2320 號（即編號「新興92」）、ZU-7443 號（即編
    號「局部91」）、2923-DY 號（即編號「劍潭92」）3 部負
    壓隔離救護車向監理單位申領汽車牌照時，提出的審驗合格
    證明被變造有效期限為93年10月19日一事，我不知道，這要
    問張建國及徐煥棟才清楚」、「這個案子我是幫忙塑品公司
    把牌照領出來而已，純粹是因為救護車急用，我個人沒有利
    益，所以我不必冒這個風險，因為領不出牌我沒有損失」云
    云。
  (二)經查：
  1.「本件救護車購置案」負壓隔離救護車第4 批履約期限為93
    年9 月8 日，應驗收車量數為20部，並分10部（含本件代號
    「劍潭92」、「局部91」、「新興92」3 部負壓隔離救護車
    ｛下稱本件3 部負壓隔離救護車｝）、10部為二次驗收，而
    第4 批第1 次於93年9 月14日驗收時，經內政部消防署驗收
    後因發現有5 處瑕疵（瑕疵部分含本件3 部負壓隔離救護車
    ，及金縣護字第023 號｛即金湖92，6F-6178 號｝、桃縣護
    車字第352 號｛即蘆竹94，5473-DZ 號｝2 部負壓隔離救護
    車。其餘5 部（中市護字第180 號、竹縣護字第19號｛即「
    竹東95」，4772-HJ 號｝、花縣護車字第181 號｛即「富源
    92 」 ，3287-GY 號｝、連縣護字第93002 號｛即「北竿92
    」，WZ-1996 號｝、澎湖縣護車字第061 號｛即「白沙93」
    ，E6-5240 號｝則驗收通過，可進行申領汽車牌照手續），
    限期塑品公司於93年9 月24日完成改正該5 部負壓隔離救護
    車之瑕疵，嗣於93年9 月24日就第1 次驗收瑕疵複驗結果，
    皆已完成改正而驗收合格，並依契約規定，塑品公司應於1
    個月內完成領牌及交車事宜，惟其中配發於臺中市消防局之
    負壓隔離救護車1 部（即中市護字180 號），因「審驗合格
    證明」有效期限逾期，無法完成領牌及交車手續（即總計完
    成含本件3 部負壓隔離救護車共9 部之領牌及交車手續）；
    而第4 批之另10部負壓隔離救護車，則於93年10月7 日驗收
    時因「審驗合格證明」有效期限已逾期，而未驗收通過，殆
    至93年12月20日連同上開中市護字180 號負壓隔離救護車共
    11部始驗收通過等情，有內政部消防署97年9 月12日消署企
    字第0970023727號函暨附件及車籍作業系統集中查詢基本詳
    細資料在卷可憑（見重訴卷(一)203-210 頁，偵卷(三)319 頁）
    。再對照及參酌：
  花縣護車字第181 號（即「富源92」）、連縣護字第93002
    號（即「北竿92」）2 部負壓隔離救護車，均於93年9 月23
    日分別申領3287-GY 號、WZ-1996 號汽車牌照，有該領牌資
    料在卷可稽（見偵卷(五)32-34 、61-64 頁）。
  證人即班固公司營業所經理張建國於調詢證稱：「塑品公司
    的58部負壓隔離救護車，最早有10部負壓隔離救護車，係於
    93年間陳明福受塑品公司委託，陳明福指示班固公司專案經
    理徐煥棟負責辦理新車掛牌領牌及交車業務；後有28部負壓
    隔離救護車要通過消防署驗收，有27部救護車通過，徐煥棟
    和我仍受陳明福指示辦理領牌及交車業務，惟其中1 部未通
    過驗收，經複驗後已來不及向監理單位取得牌照，於是與第
    4 批第1 次驗收的10部救護車，於93年9 月間，一起由我及
    徐煥棟負責辦理領牌及交車業務（共計11部負壓隔離救護車
    ）；後來有1 部救護車因認證期限已超過，而移到與最後一
    批計10部救護車合計11部車，其中有6 部救護車配發中北部
    消防局的車輛，是由我與徐煥棟共同辦理申請領牌及交車業
    務，另有5 部救護車是由塑品公司人員自行辦理領牌及交車
    業務」等語（見偵卷(四)137-138 頁）。
  被告於調詢陳稱：「58部救護車中前38部交車業務，是由塑
    品公司和翔鑫公司簽約，由翔鑫公司負責38部救護車的交車
    業務，然後再由翔鑫公司口頭委由我個人負責，每部費用2
    萬9,200 元」、「後20部救護車的前10部交車業務，因當時
    塑品公司黃國忠與翔鑫公司黃文欽因打造車輛貨款糾紛，雙
    方關係惡化。黃國忠為了爭取時間完成交車，於93年9 月24
    日驗收合格後，透過特助陳育霖直接打電話以口頭方式委託
    我辦理該10部救護車的領牌交車業務，我才指示班固公司經
    理張建國及徐煥棟2 人負責辦理領牌交車業務。黃國忠委託
    我辦理該10部車的領牌交車業務，每一部車付我2 萬9,200
    元，但黃國忠都是先付3 成，俟完成交車後再付7 成給我」
    等語在卷（見偵卷(四)108-109 頁）。
    足認被告於93年9 月14日「本件救護車購置案」第4 批負壓
    隔離救護車第1 次驗收後，即受塑品公司委任負責含本件3
    部負壓隔離救護車共10部之申領汽車牌照業務，並指派班固
    公司員工徐煥棟、張建國負責向監理機關辦理，而被告並因
    此得以向塑品公司領取每部2 萬9,200 元之酬勞無訛。
  2.本件3 部負壓隔離救護車分別於93年10月12日、10月13 日
    、10月15日向臺北市監理處、屏東監理站、高雄市監理處進
    行申領汽車牌照手續，並分別領得車牌號碼2923-DY 號、
    ZU-7443 號、ZW-2320 號汽車牌照；且在該請領汽車牌照程
    序，向臺北市監理處、高雄市監理處提出之文書中有車測中
    心93年5 月11日車審字第0933310 號函影本（函文說明欄一
    記載內容為：「本合格證明有效期限為九十三年十月十九日
    ，期滿後不得申請換發」），向屏東監理站、高雄市監理處
    提出之文書中有「交通部車輛型式安全審驗合格證明影本（
    核准字號：安審字第1529，記載內容為：「有效期限：
    93.10.19」），此有臺北市監理處96年6 月12日北市監三字
    第09662683000 號函暨附件（車牌號碼2923-DY 號部分）、
    屏東監理站96年6 月11日高監屏字第0960014584號函暨附件
    （車牌號碼ZU-7443 號部分）、高雄市監理處96年6 月11日
    高市監密二字第0960015022號函暨附件（車牌號碼ZW-2320
    號部分）在卷可稽（見市調卷392-403 頁，重訴緝卷142 、
    145-147 、152 、154 、158 、156 、160 頁）。而法務部
    調查局高雄市調查處於96年7 月19日在桃園縣平鎮市○○路
    ○段312 號對同案被告黃金星進行搜索時，扣得相同上開文
    號之函文影本、「審驗合格證明」影本，於同日在桃園縣大
    園鄉大埔8-10號對同案被告黃文欽進行搜索時，扣得相同上
    開文號之函文正本、「審驗合格證明」影本，惟該扣案函文
    正（影）本、「審驗合格證明」影本其上記載之有效期限則
    均為九十三年九月十五日（93.09.15），有該函文正（影）
    本、「審驗合格證明」影本扣案可憑（見外放扣押物編號B-
    壹、A-16）。足認本件3 部負壓隔離救護車於93年10月12日
    至15日申領汽車牌照時，所檢附有效期限為九十三年十月十
    九日（93.10.19）之車測中心93年5 月11日車審字第
    0933310 號函、「審驗合格證明」（均影本），均屬經變造
    後之文書無訛。
  3.本件3 部負壓隔離救護車於93年10月12日、10月13日、10
    月15日向臺北市監理處、屏東監理站、高雄市監理處進行請
    領汽車牌照程序中，計向臺北市監理處提出「變造之車測
    中心函文」、「審驗報告」、「完成車尺寸圖」（均影本）
    ；向屏東監理站提出「審驗報告」、「變造之審驗合格證
    明」、「完成車尺寸圖」（均影本）；向高雄市監理處提
    出「變造之車測中心函文」、「變造之審驗合格證明」（均
    影本），其上均蓋有「上元汽車工業有限公司」方型章、「
    黃金星」方型章（其中向臺北市監理處提出之「審驗報告」
    影本僅蓋有「黃金星」方型章印文1 枚，詳細之蓋用印文枚
    數，詳如附表二、三、四所示），而上開文書蓋有之「上元
    汽車工業有限公司」方型章印文各字體大小相同、「黃金星
    」方型章印文之「黃」字字體較「金星」字字體為大，有上
    開臺北市監理處96年6 月12日北市監三字第09662683000 號
    函暨附件、屏東監理站96年6 月11日高監屏字第0960014584
    號函暨附件、高雄市監理處96年6 月11日高市監密二字第
    0960015022號函暨附件在卷可稽（見重訴緝卷142 、
    145-147 、152 、154-158 、160-162 頁）。惟：
  依93年9 月15日向交通部公路總局嘉義區監理所合法領得車
    牌號碼3411-JC 號之負壓隔離救護車，及同屬第4 批第1 次
    驗收、而以有效期限為九十三年九月十五日（93.09.15 ）
    之車測中心93年5 月11日車審字第0933310 號函、「審驗合
    格證明」領得車牌號碼4772-HJ 號（93年10月1 日申領）、
    3287-GY 號（93年9 月23日申領）、6F-6178 號（93年10月
    3 日申領）、WZ-1996 號（93年9 月23日申領）之負壓隔離
    救護車，各該申領程序中所檢附之「車測中心函文」、「審
    驗合格證明」（均影本），其上則蓋有「上元汽車工業有限
    公司」方型章印文、「上元」2 字明顯大於其他字體，蓋有
    「黃金星」圓型章印文，有交通部公路總局嘉義區監理所96
    年6 月13日嘉監車字第0960108245號函（車牌號碼3411-JC
    號部分），4772-HJ 號、3287-GY 、6F-6178 、WZ-1996 號
    申領牌照資料，及內政部消防署97年9 月12日消署企字第
    0970023727號函暨附件在卷可稽（見偵卷(四)191-195 頁，偵
    卷(五)24-28 、32-34 、47-52 、61-64 頁，重訴卷(一)
    203-206 頁），均明顯與本件3 部負壓隔離救護車申領汽車
    牌照所附文書上蓋用之印文不同。
  參酌自同案被告黃文欽處扣得之上元公司與翔鑫公司間93年
    3 月23日、10月22日委任書，就上元公司為委託翔鑫公司「
    辦理交通部車輛型式安全審驗合格證明」，所交付之「上元
    汽車工業有限公司」、「黃金星」印章，其樣式恰與上開以
    有效期限為九十三年九月十五日（93.09.15）之車測中心93
    年5 月11日車審字第0933310 號函、「審驗合格證明」領得
    汽車牌照檢附文書上蓋有之「上元汽車工業有限公司」、「
    黃金星」印文相符，有該委託書扣案可憑（見外放扣押物編
    號A-24）。
  證人黃金星於偵訊證稱：「上元汽車工業有限公司的大小章
    ，從頭到尾蓋在合格證上的都是方型的公司章、圓型的私人
    章」等語明確（見偵卷(四)29頁），並於96年7 月19日調詢時
    提出「上元汽車工業有限公司」方型章、「黃金星」圓型章
    之印文為證（見偵卷(四)18頁）。
    足認本件3 部負壓隔離救護車申領汽車牌照時，所檢附如附
    表二、三、四所示文書上蓋有之「上元汽車工業有限公司」
    、「黃金星」（均方型章）印文，均屬偽造無訛。
  4.被告固以上開「審驗合格證明被變造為有效期限93年10 月
    19日一事，我不知道，要問張建國及徐煥棟」等語置辯；辯
    護人並以證人葉明珠於本院證稱：「是徐煥棟來向我拿函文
    及合格證明正本」等語（見重訴卷(三)183-184 頁），為被告
    未涉變造文書犯嫌為辯護。惟查：
  依被告於本院供稱：「我只拿第一次的審驗合格證明，是黃
    金星給我的」（見重訴卷(一)84頁）、「我向上元公司第一次
    拿的時候，是48份（38份）影印一次蓋完」（見重訴緝卷
    128 、208 頁）等語；對照「本件救護車購置案」於92年10
    月24日決標，投標須知中規定58部負壓隔離救護車中之38部
    ，廠商應於契約生效後7 個月以內完成全部交貨，有
    E0000-000 號內政部消防署財物採購案投標須知、內政部消
    防署97年8 月14日消署企字第0970021216號函暨附件在卷可
    憑（見市調卷4-10頁，重訴卷(一)181-186 頁）；及卷附被告
    於93年3 月13日向黃國忠報價之消防署負壓救護車交車流程
    圖，其上記載「每車合計預估領照完成交車費用預估：2 萬
    9,200 元」，及塑品公司與翔鑫公司93年5 月3 日消防署九
    十二年度特殊型救護車交車及教育訓練訂購單（數量計38部
    ，每部單價2 萬9,200 元）各1 紙（見偵卷(四)114-115 頁）
    ；並參酌被告上開「58部救護車中前38部交車業務，由翔鑫
    公司口頭再委由我個人負責，每部費用2 萬9,200 元」、「
    我於93年3 月13日向黃國忠報價，報價時車都還沒有進來，
    一定是之後驗收完成才進行領牌手續」等語（見重訴緝卷
    207 頁）。則由上開書面資料所顯示之日期順序，被告當係
    於93年5 月3 日以後始正式受黃文欽委託，進行38部負壓隔
    離救護車之申領汽車牌照手續。是應認被告所稱第一次自上
    元公司取得之審驗合格證明影本，當係指本件車測中心93年
    5 月11日車審字第0933310 號函中所指之本件安審字第
    1529號審驗合格證明影本無疑。
  證人即上元公司會計葉明珠固於本院證稱：「審驗合格證明
    是由班固公司老闆陳明福打電話與我接洽，再派不同的員工
    來跟我拿，陳明福沒有向我拿過。我沒有問來拿資料的員工
    叫什麼名字，他們也沒有掛名牌。我是拿93年9 月15日有效
    的那個函文、審驗合格證明給班固限公司的員工，一般都是
    拿正本給他們。是拿給班固公司的徐煥棟」等語（見重訴卷
    (三)179-184 頁）；然亦證稱：「班固公司的人員向我拿審驗
    合格證明這些文件的時間，是為了第幾批車輛領牌的事情，
    因事情已經那麼久了，我們出車有時10部、8 部，只是要出
    車時我要負責去蓋章。班固公司的人員曾經不只一次向我拿
    這份文件」等語（見重訴卷(三)182 頁），則證人葉明珠上開
    所證徐煥棟向其拿取審驗合格證明等文件之時間及用途，究
    係指被告初始受黃文欽委託之38部，或被告於93年9 月14日
    以後另受黃國忠委託之20部中之前10部負壓隔離救護車領牌
    之用，自屬不明。復依被告於本院供稱：「徐煥棟進行領牌
    手續時，還需要貨物稅的免稅條，需要蓋黃金星的章，有可
    能徐煥棟去拿的時候就二樣東西一起拿。20部救護車之後10
    部，是塑品公司委託徐煥棟辦理領牌手續」、「第4 批20部
    中的後10部救護車領牌業務，是由塑品公司直接找徐煥棟，
    我沒有介入」等語（見重訴緝卷208-209 頁），及證人即班
    固公司專業經理徐煥棟於本院證稱：「我只有向上元公司拿
    過免稅書而已」等語（見重訴緝卷79頁），顯見證人徐煥棟
    確曾前往上元公司拿取申領汽車牌照所需之免稅資料，並因
    受塑品公司委託辦理第4 批20部負壓隔離救護車之後10部之
    申領汽車牌照業務，亦有可能向上元公司拿取所需文件。是
    依上所述，證人葉明珠所為上開徐煥棟向其拿取文件之證述
    ，自無從確認係指車測中心93年5 月11日車審字第0933310
    號函及安審字第1529號審驗合格證明。
  證人徐煥棟於偵訊、本院一再證稱：「申請領牌相關資料是
    陳明福交給我的，我拿到後交給張建國，由他負責領牌。申
    請領牌所檢附的車輛審驗合格證明都是陳明福交給我的，因
    合格證明正本只有1 份，所以陳明福給我的都是影本，印象
    中影本上面有蓋紅色的『上元公司』印章，這些資料都是陳
    明福交給我的，我拿到後並沒有再看內容，就直接交給張建
    國」（見偵卷(四)248 頁）、「財團法人車輛研究測試中心93
    年5 月11日函文、審驗合格證明（指變造之文件）是班固公
    司老闆陳明福交給我處理領牌作業之用；我印象中沒有直接
    向上元公司的人員拿過這些資料；從責任分配，我從陳明福
    處取得資料後，將整份交件交給張建國」（見重訴卷(三)
    194-195 頁）、「是班固公司老闆陳明福把領牌文件交給我
    ，我再交給張建國，由張建國實際去監理站辦理領牌事宜。
    我從陳明福那裡拿到的車測中心審驗合格證明都是蓋好上元
    公司章的影本。我沒有向上元公司的葉明珠拿過審驗合格證
    明的正本，我不同意她在法院作證的說法」等語（見重訴緝
    卷72、76、79-80 頁），均指稱第4 批20部負壓隔離救護車
    之前10部（含本件3 部負壓隔離救護車）申領汽車牌照所使
    用之有效期限為九十三年十月十九日（93.10.19）之車測中
    心93年5 月11日車審字第0933310 號函、安審字第1529號
    審驗合格證明影本等文書，均係被告陳明福所提供。且參酌
    ：
  (1)被告於偵訊、本院分別供稱：「20部負壓隔離救護車中有9
    部是超過期限才領到牌照。當時塑品公司的特助陳育霖跟我
    說，已經超過合格證期限的部分，已經跟上級溝通完成，可
    以繼續請領牌照，陳育霖有提供消防署核准領牌交車的教育
    訓練公文，我們再到各消防局找承辦人蓋關防，最後一部是
    台中市消防局發現合格證期限已經過期不願意蓋章，所以無
    法領牌」（見偵卷(四)149 頁）、「我在高雄市調查處說『後
    20部救護車的前10部交車業務，因當時塑品公司黃國忠和翔
    鑫公司黃文欽因打造車輛貨款糾紛，雙方關係惡化。黃國忠
    為了爭取時間完成交車，於93年9 月24日驗收合格後，委託
    我辦理該10部救護車的領牌交車業務』內容沒有錯。有領牌
    出來的，黃國忠有給我錢，那是吵到最後有給，但還是欠2
    萬元」（見重訴緝卷208-209 頁）等語。
  (2)93年10月12日持向臺北市監理處申領汽車牌照之「完成車尺
    寸圖」（見重訴緝卷162 頁），恰同時蓋有偽造之「上元汽
    車工業有限公司」方型章印文、「黃金星」方型章印文各1
    枚，及真正之「上元汽車工業有限公司」（「上元」2 字明
    顯大於其他字體之方型章）印文、「黃金星」圓型章印文各
    2 枚等情。
    則被告既係代表班固公司受塑品公司黃國忠委託辦理第4 批
    20部負壓隔離救護車之前10部（含本件3 部負壓隔離救護車
    ）申領汽車牌照業務、因此得以受領執行業務酬勞之人；而
    證人徐煥棟僅為班固公司之專業經理，依被告指示辦理申領
    汽車牌照手續，證人徐煥棟自無需為完成申領汽車牌照手續
    ，而逾越被告指示或擅作主張之必要；又為申領本件3 部負
    壓隔離救護車汽車牌照所提出之申領文書之一，又恰好同時
    蓋有真正及偽造之「上元汽車工業有限公司」、「黃金星」
    印文。是證人徐煥棟上開「第4 批20部負壓隔離救護車之前
    10部（含本件3 部負壓隔離救護車），申領汽車牌照所使用
    有效期限為九十三年十月十九日（93.10.19）之車測中心93
    年5 月11日車審字第0933310 號函、安審字第1529號審驗
    合格證明影本等文書，均為陳明福所提供」之證述，自應認
    為符於事理而可信。
  至於證人張建國於調詢、偵訊、本院分別證稱：「該10部負
    壓隔離救護車（含本件3 部負壓隔離救護車）均是班固公司
    陳明福指示我與徐煥棟透過各地監理單位活動之領牌員，向
    當地監理單位申請汽車牌照的。檢附之車輛審驗合格證明是
    由徐煥棟交給我，該資料應該是上元公司黃金星交給徐煥棟
    的，詳細情形要問徐煥棟才清楚」（見偵卷(四)138 頁）、「
    除了徐煥棟外，我沒有自其他人手上取得合格證明。我聽徐
    煥棟說審驗合格證明是上元公司給他的，我不清楚是黃文欽
    或黃金星把審驗合格證明資料交給徐煥棟」（見偵卷(四)
    150-151 頁）、「徐煥棟有告知我合格證明來自上元公司，
    但沒說是上元公司的誰交給他的」（見重訴卷(三)187 頁）等
    語，似指本件「變造之車測中心函文」、「變造之審驗合格
    證明」（均影本）係證人徐煥棟直接取自上元公司。然證人
    張建國上開證述內容，並非其所親見，並有其個人推測之意
    ；且證人徐煥棟確曾前往上元公司拿取申領汽車牌照所需之
    免稅資料，並因受塑品公司委託辦理第4 批20部負壓隔離救
    護車之後10部申領汽車牌照業務，而有可能向上元公司拿取
    所需文書，業經本院認定如前；及參酌證人張建國曾參與本
    件共4 批計58部負壓隔離救護車申領汽車牌照手續，證人張
    建國自可能混淆各批申領汽車牌照手續所需文書之真正來源
    。是尚難依證人張建國上開證述，遽認本件「變造之車測中
    心函文」、「變造之審驗合格證明」（均影本）係證人徐煥
    棟直接取自上元公司。
  5.綜上所述，被告自93年5 月3 日以後，以其個人或班固公司
    受黃文欽、黃國忠之委託，進行「本件救護車購置案」58部
    中之48部負壓隔離救護車之申領汽車牌照手續，並指派徐煥
    棟、張建國負責，復因此向黃文欽、黃國忠領得執行業務之
    酬勞；且被告於93年9 月14日以後受黃國忠託進行第4 批20
    部負壓隔離救護車之前10部申領牌照手續時，本件車測中心
    93年5 月11日車審字第0933310 號函及安審字第1529 號
    審驗合格證明之有效期限（93年9 月15日）即將過期；又本
    件3 部負壓隔離救護車於93年10月12日、10月13日、10月15
    日向監理機關辦理申領汽車牌照手續時，則分別檢附有如附
    表二、三、四所示之「變造之車測中心函文」、「變造之審
    驗合格證明」等被文書，並在該文書上蓋有偽造之「上元汽
    車工業有限公司」、「黃金星」印文；再者，本件3 部負壓
    隔離救護車申領汽車牌照所使用有效期限為九十三年十月十
    九日（93.10.19）之車測中心93年5 月11日車審字第
    0933310 號函、安審字第1529號審驗合格證明影本等文書
    ，均由被告提供予徐煥棟，再由徐煥棟轉交張建國進行申領
    汽車牌照手續等事實，均堪認定。
  (三)是本院認被告係為使塑品公司委託辦理之本件3 部負壓隔離
    救護車，於93年10月12日至15日間申領汽車牌照手續能順利
    完成，乃將車測中心93年5 月11日車審字第0933310 號函、
    安審字第1529號審驗合格證明（均影本）之有效期限變造
    為93年10月19日（93.10.19），復偽造「上元汽車工業有限
    公司」方型章（各字體大小相同）、「黃金星」方型章（「
    黃」字體較「金星」字體大）各1 枚，蓋用在如附表二、三
    、四所示文書上，再交付不知情之徐煥棟、張建國透過成年
    領牌代理人行使之。被告行使變造私文書、行使變造特種文
    書，及偽造印章、印文之犯行，均堪認定，應依法論科。
三、新舊法比較之適用─
  (一)按被告行為後，刑法業於94年1 月7 日修正、同年2 月2日
    公布，並於95年7 月1 日施行。而修正後刑法第2 條第1項
    規定：「行為後法律有變更者，適用行為時之法律。但行為
    後之法律有利於行為人者，適用最有利於行為人之法律。」
    係規範行為後法律變更所生新舊法律比較適用之準據法，於
    新法施行後，應適用修正後刑法第2 條第1 項之規定，為「
    從舊從輕」之比較。而本次法律變更，比較時應就罪刑有關
    之共犯、未遂犯、想像競合犯、牽連犯、連續犯、結合犯，
    以及累犯加重、自首減暨其他法定加減原因（如身分加減）
    與加減例等一切情形，綜其全部罪刑之結果而為比較；且就
    比較之結果，須為整體之適用，不能割裂分別適用各該有利
    於行為人之法律，此即法變更之比較適用所應遵守之「罪刑
    綜合比較原則」及「擇用整體性原則」（最高法院24年上字
    第2634號、27年上字第2615號判例，及95年度第8 次刑事庭
    會議決議參照），茲就本案應適用之法律比較如后：
  1.被告行為時，刑法第212 條所定之法定本刑，其中關於罰金
    之最低額度，依刑法第33條第5 款規定：罰金：1 元以上。
    另依現行法規所定貨幣單位折算新臺幣條例第2 條之規定，
    折算為新臺幣後，為3 元以上。而被告行為後，95年7 月1
    日施行之刑法第33條第5 款規定：罰金，新臺幣1,000 元以
    上，以百元計算之。比較新、舊法之結果，95年7 月1 日修
    正前之刑法第212 條之法定刑，就罰金部分，其最低度均為
    新臺幣3 元，而95年7 月1 日修正後之刑法第212 條之法定
    刑，就罰金部分，其最低度均為新臺幣1,000 元，以修正前
    之刑法第33條第5 款之規定較有利於被告。
  2.修正後刑法業已刪除第55條後段牽連犯、第56條連續犯之規
    定，是於新法修正施行後，行為人之數犯罪行為，即須分論
    併罰。此刪除雖非犯罪構成要件之變更，但顯已影響行為人
    刑罰之法律效果，自屬法律有變更。比較新、舊法結果，適
    用被告等人行為時之法律即修正前刑法第55條後段牽連犯、
    第56條連續犯之規定，較有利於被告。
  3.修正前刑法第68條規定：「拘役或罰金加減者，僅加減其最
    高度。」此次刑法修正，既將罰金最低金額修正為新臺幣
    1,000 元，當不致因加減其最低度，而產生不滿1 元之零數
    ，允宜與有期徒刑相同，許其最高度及最低度同加減之，故
    併入修正後刑法第67條，而規定為：「有期徒刑或罰金加減
    者，其最高度及最低度同加減之。」，被告既因修正前刑法
    第56條連續犯之規定而加重其刑，因修正前刑法第68條規定
    罰金最低度不予加重，較諸修正後刑法第67條規定最低度予
    加重之規定，修正前之規定顯較有利於被告。且因刑法修正
    前，關於罰金刑之最低罰金數額僅為銀元1 元，即令提高倍
    數後，亦遠較於刑法修正後之最低罰金數剛（新臺幣1,000
    元）為低，故綜合比較之結果，以被告行為時即修正前之刑
    法第68條規定較有利於被告。
  4.綜上法律修正前、後之比較，揆諸前揭最高法院決議及刑法
    第2 條第1 項所定之「從舊從輕」原則，適用修正前之法律
    ，對被告較為有利，自應適用修正前之刑法相關規定。
  (二)又易刑非屬上開綜合比較之範圍。被告犯罪時之刑法第41條
    第1 項前段規定：「犯最重本刑為5 年以下有期徒刑以下之
    刑之罪，而受6 個月以下有期徒刑或拘役之宣告，因身體、
    教育、職業、家庭之關係或其他正當事由，執行顯有困難者
    ，得以1 元以上3 元以下折算1 日，易科罰金。」，另依現
    行法規所定貨幣單位折算新臺幣條例第2 條規定，現行法規
    所定金額之貨幣為圓、銀元或元者，以新臺幣元之3 倍計算
    ，及依廢止前罰金罰鍰提高標準條例第2 條規定，依刑法第
    41條易科罰金者，就其原定數額提高為100 倍折算1 日，故
    被告行為時之易科罰金折算標準，得以銀元100 元以上300
    元以下折算1 日，經折算為新臺幣後，應以新臺幣300 元以
    上900 元以下折算1 日。惟95年7 月1 日修正公布施行之刑
    法第41條第1 項前段則規定：「犯最重本刑為5 年以下有期
    徒刑以下之刑之罪，而受6 個月以下有期徒刑或拘役之宣告
    者，得以新臺幣1,000 元、2,000 元或3,000 元折算1 日，
    易科罰金。」，比較修正前後之易科罰金折算標準，以95年
    7 月1 日修正公布施行前之規定，較有利於被告。
四、論罪、科刑之理由─
  (一)核被告所為：(1)偽造如附表一所示「上元汽車工業有限公司
    」方型章（各字體大小相同）、「黃金星」方型章（「黃」
    字體較「金星」字體大）各1 枚，及在如附表二、三、四文
    書上偽造「上元汽車工業有限公司」、「黃金星」印文（其
    中附表二編號2 僅偽造「黃金星」印文），係犯刑法第217
    條第1 項偽造印文罪（因偽造印章為偽造印文之階段行為，
    為偽造印文所吸收；則被告利用不知情之成年刻印業者，偽
    造上開印章，自毋庸再論以間接正犯）；其在各文書上同時
    偽造「上元汽車工業有限公司」、「黃金星」印文（附表二
    編號2 除外），同時侵害上元公司、黃金星之法益，為想像
    競合犯，依刑法第55條從一重之偽造「黃金星」印文罪處斷
    （因本院認於本案自然人人格法益重於法人人格法益）。(2)
    將車測中心93年5 月11日車審字第0933310 號函影本之有效
    期限變更後並行使，係犯刑法第216 條、第210 條行使變造
    私文書罪；其變造私文書之低度行為，為行使之高度行為所
    吸收，不另論罪；其利用不知情之徐煥棟、張建國、成年領
    牌代理人行使，為間接正犯。(3)將安審字第1529號審驗合
    格證明影本之有效期限變更後並行使，係犯刑法第216 條、
    第212 條行使變造特種文書罪；其變造特種文書之低度行為
    ，為行使之高度行為所吸收，不另論罪；其利用不知情之徐
    煥棟、張建國、成年領牌代理人行使，為間接正犯；公訴人
    認被告此部分係犯刑法第216 條、第210 條行使偽造私文書
    罪，尚有未恰，惟基本社會事實同一，本院自得變更起訴法
    條，加以審理。
  (二)被告前後3 次利用不知情之徐煥棟、張建國、成年領牌代理
    人行使變造私文書、行使變造特種文書，及多次在如附表二
    、三、四文書上偽造「上元汽車工業有限公司」、「黃金星
    」印文之行為，均各時間緊接，各觸犯構成要件相同之罪，
    顯均各基於概括犯意反覆而為，應分別依修正前刑法第56條
    連續犯規定各論以行使變造私文書、行使變造特種文書、偽
    造印文一罪，並均加重其刑。被告所犯上開連續行使變造私
    文書、連續行使變造特種文書、連續偽造印文3 罪間，有方
    法目的之牽連關係，依修正前刑法第55條後段規定，從一重
    論之連續行使偽造變造私文書罪處斷。公訴人雖未就被告將
    車測中心93年5 月11日車審字第0933310 號函影本之有效期
    限變造後並行使，及利用不知情之成年刻印業者偽造如附表
    一所示之印章共2 枚，並將該偽造之印章蓋用在如附表二、
    三、四所示「變造之車測中心函文」、「變造之審驗合格證
    明」、「財團法人車輛研究測試中心車輛型式安全及品質一
    致性審驗報告」、「完成車尺寸圖」文書上等犯行提起公訴
    ，惟與上開論罪部分有裁判上一罪關係，本院自得併予審理
    。
  (三)爰審酌被告為使「本件救護車購置案」第4 批中之3 部負壓
    隔離救護車，於車測中心93年5 月11日車審字第0933310 號
    函、安審字第1529號審驗合格證明有效期限屆至後，仍能
    向監理機關順利申領汽車牌照，而變造上開函文、審驗合格
    證明之有效期限，及偽造「上元汽車工業有限公司」方型章
    、「黃金星」方型章，除侵害上元汽車工業有限公司、黃金
    星表彰個人身分之權益外，更因「本件救護車購置案」標的
    物為供醫療用之救護車，而嚴重損害醫療用車輛安全管理之
    正確性，甚至有造成醫療救護失誤之可能，且其犯後復未能
    坦認犯行；惟依被告受委託之申領汽車牌照之負壓隔離救護
    車達48部，本件3 部所佔比例非高，且亦有因不同監理機關
    作業方式，而得以逾期之上開函文、審驗合格證明，仍能領
    得汽車牌照之情形，復慶幸尚無因被告變造有效期限情事，
    而致本件3 部負壓隔離救護車有不適合醫療使用之瑕庛，又
    被告無前科紀錄，有臺灣高等法院被告前案紀錄表在卷可按
    ，於本院審理期間雖曾因未到庭遭通緝，然其法庭應訊態度
    良好，及其學歷（專科畢業）、經濟狀況小康等一切情狀，
    量處有期徒刑6 月，並依修正前刑法第41條諭知以銀元300
    即新臺幣900 元折算1 日之易科罰金折算標準。又被告犯罪
    時間在96年4 月24日以前，且所犯之罪合於減刑條件，爰依
    中華民國96年罪犯減刑條例第2 條第1 項第3 款、第7 條規
    定，減其宣告刑二分之一，並諭知同前易科罰金之折算標準
    。至於被告雖於98年5 月18日經本院發佈通緝，有本院通緝
    書在卷可憑（見重訴卷(四)8 頁），惟係於中華民國96年罪犯
    減刑條例96年7 月16日施行後發佈通緝，尚不符該條例第5
    條不得減刑之規定，自仍應予減刑，併此說明。
五、沒收之理由─
    如附表一所示偽造之「上元汽車工業有限公司」、「黃金星
    」印章各1 枚，雖未扣案，惟無證據證明業已滅失，依刑法
    第219 條規定宣告沒收。又如附表二、三、四所示文書，雖
    經行使，已非屬被告所有，惟其上蓋有偽造之「上元汽車工
    業有限公司」、「黃金星」印文共31枚，不問屬於被告與否
    ，亦依刑法第219 條規定宣告沒收。
六、適用之法律─
  (一)刑事訴訟法第299 條第1 項前段、第300 條。
  (二)刑法第2 條第1 項前段、第216 條、第210 條、第212 條、
    第217條第1 項、第55條、第219 條。
  (三)修正前刑法第41條第1 項前段、第55條後段、第56條。
  (四)刑法施行法第1 條之1 。
  (五)廢止前罰金罰鍰提高標準條例第2 條。
  (六)中華民國九十六年罪犯減刑條例第2 條第1 項第3 款、第7
    條。
本案經檢察官蔡東利到庭執行職務。
中    華    民    國   100    年    7     月    28    日
                刑事第十六庭  審判長法  官  曾逸誠
                                    法  官  洪榮家
                                    法  官  林柏壽
以上正本證明與原本無異。
如不服本判決應於收受送達後10日內向本院提出上訴書狀，並應
敘述具體理由；如未敘述上訴理由者，應於上訴期間屆滿後20日
內向本院補提理由書（均須按他造當事人之人數附繕本）「切勿
逕送上級法院」。
中    華    民    國   100    年    7     月    28    日
                                    書記官  周祺雯
附表一：
┌──┬──────────────────┬────────────────┐
│編號│偽造之印章                          │數量                            │
├──┼──────────────────┼────────────────┤
│ 1  │「上元汽車工業有限公司」方型章（各字│1 枚（如圖示）                  │
│    │體大小相同）                        │                                │
├──┼──────────────────┼────────────────┤
│ 2  │「黃金星」方型章（「黃」字體較「金星│1 枚（如圖示）                  │
│    │」字體大）                          │                                │
└──┴──────────────────┴────────────────┘
附表二：臺北市監理處部分（車牌號碼2923-DY）
┌──┬──────────────┬────────────────┐
│編號│文書名稱                    │偽造之「上元汽車工業有限公司」及│
│    │                            │「黃金星」印文數量（簡稱「上元公│
│    │                            │司」印文、「黃金星」印文）      │
├──┼──────────────┼────────────────┤
│ 1  │變造之「財團法人車輛研究測試│「上元公司」印文1 枚            │
│    │中心93年5 月11日車審字第    │「黃金星」印文1 枚              │
│    │0933310 號函」影本          │                                │
├──┼──────────────┼────────────────┤
│ 2  │「財團法人車輛研究測試中心車│「黃金星」印文1 枚              │
│    │輛型式安全及品質一致性審驗報│                                │
│    │告」影本                    │                                │
├──┼──────────────┼────────────────┤
│ 3  │「完成車尺寸圖」影本        │「上元公司」印文1 枚            │
│    │                            │「黃金星」印文1 枚              │
└──┴──────────────┴────────────────┘
附表三：交通部公路總局高雄區監理所屏東監理站部分（車牌號碼
        ZU-7443）
┌──┬──────────────┬────────────────┐
│編號│文書名稱                    │偽造之「上元汽車工業有限公司」及│
│    │                            │「黃金星」印文數量（簡稱「上元公│
│    │                            │司」印文、「黃金星」印文）      │
├──┼──────────────┼────────────────┤
│ 1  │變造之「交通部車輛型式安全審│「上元公司」印文4 枚            │
│    │驗合格證明（核准字號：安審│「黃金星」印文4 枚              │
│    │字第1529號）」影本          │                                │
├──┼──────────────┼────────────────┤
│ 2  │「財團法人車輛研究測試中心車│「上元公司」印文1 枚            │
│    │輛型式安全及品質一致性審驗報│「黃金星」印文1 枚              │
│    │告」影本                    │                                │
├──┼──────────────┼────────────────┤
│ 3  │「完成車尺寸圖」影本        │「上元公司」印文2 枚            │
│    │                            │「黃金星」印文2 枚              │
└──┴──────────────┴────────────────┘
附表四：高雄市監理處部分（車牌號碼ZW-2320）
┌──┬──────────────┬────────────────┐
│編號│文書名稱                    │偽造之「上元汽車工業有限公司」及│
│    │                            │「黃金星」印文數量（簡稱「上元公│
│    │                            │司」印文、「黃金星」印文        │
├──┼──────────────┼────────────────┤
│ 1  │變造之「財團法人車輛研究測試│「上元公司」印文2 枚            │
│    │中心93年5 月11日車審字第    │「黃金星」印文2 枚              │
│    │0933310 號函」影本          │                                │
├──┼──────────────┼────────────────┤
│ 2  │變造之「交通部車輛型式安全審│「上元公司」印文4 枚            │
│    │驗合格證明（核准字號：安審│「黃金星」印文4 枚              │
│    │字第1529號）」影本          │                                │
└──┴──────────────┴────────────────┘
附錄法條：
刑法第216 條：
行使第 210 條至第 215 條之文書者，依偽造、變造文書或登載
不實事項或使登載不實事項之規定處斷。
刑法第210 條：
偽造、變造私文書，足以生損害於公眾或他人者，處5 年以下有
期徒刑。
刑法第212 條：
偽造、變造護照、旅券、免許證、特許證及關於品行、能力服務
或其他相類之證書、介紹書，足以生損害於公眾或他人者，處 1
年以下有期徒刑、拘役或 3 百元以下罰金。
刑法第217 條：
偽造印章、印文或署押，足以生損害於公眾或他人者，處 3 年
以下有期徒刑。
盜用印章、印文或署押，足以生損害於公眾或他人者，亦同。